【裁判字號】    95,訴,2922
【裁判日期】    951016
【裁判案由】    毒品危害防制條例
【裁判全文】
臺灣高雄地方法院刑事判決              95年度訴字第2922號
公  訴  人  臺灣高雄地方法院檢察署檢察官
被      告  甲○○
上列被告因違反毒品危害防制條例案件，經檢察官提起公訴（95
年度毒偵字第2945號、第1230號、第2944號、第2947號），本院
合議庭裁定由受命法官獨任進行簡式審判程序，判決如下：
    主  文
甲○○連續施用第一級毒品，累犯，處有期徒刑拾月。扣案之第
一級毒品海洛因壹小包（淨重零點零肆公克，空包裝重零點壹捌
公克），殘有海洛因之塑膠吸管壹支、注射針筒貳支，均沒收銷
燬之。
    事  實
一、甲○○前於民國87年間因施用毒品案件，經臺灣屏東地方法
    院裁定送觀察、勒戒及強制戒治，於88年7 月21日執行完畢
    後，並經該院以87年度訴字第257 號判決免刑確定。復於92
    年間，再因施用毒品及竊盜等案件，經本院分別以92年度訴
    字第2676號、92年度簡字第5178號判處有期徒刑8 月及6 月
    ，並定應執行刑1 年確定，甫於94年4 月21日因縮短刑期執
    行完畢。詎仍不知悔改，明知海洛因係毒品危害防制條例第
    2 條第2 項第1 款所明定之第一級毒品，不得持有、施用，
    仍於前述強制戒治執行完畢釋放後5 年內再因犯施用毒品罪
    而遭判刑後，復基於施用第一級毒品海洛因之概括犯意，連
    續自94年6 月16日晚上9 時許起至94年10月21日下午1 時許
    止，以平均1 至2 天施用1 次之頻率，在高雄市三民區○○
    ○街68巷12號自宅及高雄市○○路與同盟路公園（詳址不詳
    ）附近廁所內等處，以將海洛因摻入香菸內點燃之方式，施
    用第一級毒品海洛因多次。嗣分別於下列時、地為警查獲：
（一）於94年6 月17日下午3 時許，在高雄市○○區○○路與六
      合路口為警查獲，並扣得注射針筒以及塑膠吸管各1支。
（二）於94年9 月15日上午10時50分許，因竊盜案為警採尿送驗
      ，經送驗結果呈海洛因代謝後之嗎啡反應，始悉上情。
（三）於94年9 月18日晚上7 時13分許，在高雄市○○區○○路
      與同盟路口為警查獲，並扣得第一級毒品海洛因1 包（毛
      重0.1公克）。
（四）於94年10月21日下午4 時30分許，在高雄市○○區○○路
      與中華路上之路橋為警盤查，並扣得注射針筒1支。
二、案經高雄市政府警察局、鼓山分局、新興分局、三民第一分
    局移送臺灣高雄地方法院檢察署檢察官偵查起訴。
    理  由
一、本件被告甲○○所犯為死刑、無期徒刑或最輕本刑為3 年以
    上有期徒刑以外之罪，其於準備程序中就被訴事實為有罪之
    陳述，經法官告知簡式審判程序之旨，並聽取公訴人及被告
    之意見後，依刑事訴訟法第273 條之1 第1 項規定，裁定由
    受命法官獨任進行簡式審判程序，合先敘明。
二、上揭事實，業據被告甲○○於本院審理中坦承不諱，且其於
    94年6 月17日、94年9 月15日、94年9 月18日、94年10月21
    日所採驗之尿液，經送往高雄市立凱旋醫院以GC /MS方法（
    氣相層析/ 質譜儀法）檢驗，結果均確呈第一級毒品海洛因
    代謝後嗎啡之陽性反應，此有該醫院94年6 月28日、94年10
    月3 日、94年9 月26日、94年10月31日濫用藥物尿液檢驗報
    告各1 紙在卷可稽，足認被告上開自白確與事實相符，洵堪
    採為論罪科刑之依據。
三、按毒品危害防制條例於92年7 月9 日修正公布，自93年1 月
    9 日施行，其中第20條、第23條將施用毒品之刑事處遇程序
    ，區分為「初犯」及「5 年內再犯」、「5 年後再犯」，依
    其立法理由之說明：「初犯」，經觀察、勒戒或強制戒治後
    ，應為不起訴處分或不付審理之裁定；經觀察、勒戒或強制
    戒治執行完畢釋放後，「5 年內再犯」者，因其再犯率甚高
    ，原實施之觀察、勒戒及強制戒治既已無法收其實效，爰依
    法追訴或裁定交付審理。至於經觀察、勒戒或強制戒治執行
    完畢釋放後，「5 年後再犯」者，前所實施之觀察、勒戒或
    強制戒治已足以遮斷其施用毒品之毒癮，為期自新及協助其
    斷除毒癮，仍適用「初犯」規定，先經觀察、勒戒或強制戒
    治之程序。從而依修正後之規定，僅限於「初犯」及「5 年
    後再犯」二種情形，始應先經觀察、勒戒或強制戒治程序。
    倘被告於5 年內已再犯，經依法追訴處罰，縱其第3 次（或
    第3 次以上）再度施用毒品之時間，在初犯經觀察、勒戒或
    強制戒治執行完畢釋放5 年以後，已不合於「5 年後再犯」
    之規定，且因已於「5 年內再犯」，顯見其再犯率甚高，原
    實施觀察、勒戒或強制戒治，已無法收其實效，即應依該條
    例第10條處罰。（最高法院95年第7 次刑事庭會議決定意旨
    、95年度台非字第65號刑事判決意旨參照）。查本件被告於
    87年間因施用毒品案件，經臺灣屏東地方法院裁定送觀察、
    勒戒及強制戒治，於88年7 月21日執行完畢，並經該院以87
    年度訴字第257 號判決免刑確定。復於92年間，再因施用毒
    品案件，經本院以92年度訴字第2676號判處有期徒刑8 月確
    定等情，有臺灣高等法院被告前案紀錄表1 份在卷可按，其
    於觀察、勒戒及強制戒治執行完畢釋放後5 年內有再犯施用
    毒品之情事，揆諸上揭說明，雖本次施用海洛因之犯行距初
    犯經觀察、勒戒及強制戒治執行完畢釋放日已逾5 年，自應
    依法論罪科刑。是本件事證明確，被告犯行堪予認定。
四、按海洛因係屬毒品危害防制條例第2 條第2 項第1 款所稱之
    第一級毒品，依法不得施用。核被告甲○○所為，係犯毒品
    危害防制條例第10條第1 項之施用第一級毒品罪。其持有海
    洛因後，進而施用，其持有之低度行為應被其施用之高度行
    為所吸收，不另論罪。又被告於行為後，如附表所示之相關
    法律均業經變更，並俱於95年7 月1 日施行，玆經整體比較
    結果，裁判時法並未較為有利，從而依刑法第2 條第1 項規
    定，自應適用各該行為時法，亦即修正前刑法。查本件被告
    前後多次施用第一級毒品犯行，時間緊接，觸犯係構成要件
    相同之罪名，顯然基於概括犯意反覆實施，應依修正前刑法
    第56條之連續犯規定論以一罪，並加重其刑。另被告曾因違
    反毒品危害條例及竊盜等案件，分別經本院判處有期徒刑8
    月及6 月，並定應執行刑1 年確定，甫於94年4 月21日因縮
    刑期滿執行完畢等情，有臺灣高等法院被告前案紀錄表1 份
    附卷可稽。其於前開有期徒刑執行完畢後5 年內，再犯本件
    有期徒刑以上之罪，為累犯，應依修正前刑法第47條之規定
    加重其刑，並遞加重之。爰審酌被告前已因施用毒品案件經
    觀察、勒戒、強制戒治後，本應徹底戒除毒癮，不料其竟仍
    繼續施用毒品，已如上述，顯見其並無戒除毒害之決心，本
    不宜寬貸，惟念其犯後坦承犯行，且施用毒品乃自戕一己之
    身體健康，並具有病患性人格之特質，其行為本身對社會所
    造成之危害並非直接、鉅大等一切情狀，量處如主文所示之
    刑，以資懲儆。
五、扣案之塑膠吸管1 支、注射針筒2 支等物，均為被告用以施
    用海洛因之物，業經其供呈在卷，又上開物品經送鑑定結果
    ，其中塑膠吸管1 支、注射針筒1 支均含有第一級毒品海洛
    因之殘留，有高雄醫學大學附設中和紀念醫院檢驗報告2 紙
    附卷可參，因客觀上已無法與殘留之海洛因完全析離，應視
    同毒品，而另1 支注射針筒，雖未呈現海洛因之陽性反應，
    惟該針筒既為專供施用第一級毒品之器具，爰均依毒品危害
    防制條例第18條第1 項前段規定，不論屬於犯人與否，均沒
    收銷燬之。另扣案之白粉1 包（毛重0.1 公克），經送鑑驗
    結果，確含第一級毒品海洛因之成分（驗後淨重0.04公克，
    空包裝重0.18公克），有法務部調查局95年1 月9 日調科壹
    字第220021869 號鑑定通知書在卷可稽，亦應依毒品危害防
    制條例第18條第1 項前段宣告沒收銷燬之，而其上之包裝袋
    應殘留有些微毒品，客觀上無法析離，應視同毒品併宣告沒
    收銷燬，至送驗耗損部分因已滅失，爰不另宣告沒收銷燬，
    附此敘明。（沒收為從刑，依最高法院95年度第8 次刑庭會
    議決議一(五)，應依主刑所適用之法律，而前開所宣告之徒刑
    ，應依連續犯及累犯加重其刑，既適用修正前之刑法，沒收
    部分自亦應適用修正前之刑法，並予敘明）。
據上論斷，應依刑事訴訟法第273 條之1 第1 項、第284 條之1
、第299 條第1 項前段，毒品危害防制條例第10條第1 項、第18
條第1 項前段，刑法第2 條第1 項前段、第11條、修正前刑法第
56條、第47條，判決如主文。
本案經檢察官乙○○到庭執行職務
中    華    民    國    95    年    10    月    16    日
                    刑事第八庭  法  官  王俊彥
如不服本判決，應於收受送達後10日內向本院提出上訴書狀。
以上正本證明與原本無異。
中    華    民    國    95    年    10    月    16    日
                                書記官  鄭永媚
附表：
┌──────┬─────────────┬─────────────┬───────┬────┐
│相關變更條文│行為時法（下稱舊法）之內容│裁判時法（下稱新法）之內容│比  較  理  由│備    註│
├──────┼─────────────┼─────────────┼───────┼────┤
│ 【連續犯】 │第56條：連續數行為而犯同一│（刪除）                  │新法刪除連續犯│被告先後│
│            │之罪名者，以一罪論。但得加│                          │之規定。      │多次之犯│
│            │重其刑至2 分之1 。        │                          │              │行，依新│
│            │                          │                          │              │法須分論│
│            │                          │                          │              │併罰，依│
│            │                          │                          │              │舊法則僅│
│            │                          │                          │              │論一罪，│
│            │                          │                          │              │是舊法有│
│            │                          │                          │              │利。    │
├──────┼─────────────┼─────────────┼───────┼────┤
│ 【累犯】   │1、修正前刑法第47條：「受 │1、修正後刑法第47條第1 項 │              │不論依修│
│            │   有期徒刑之執行完畢，或 │   ：「受徒刑之執行完畢， │              │正前之刑│
│            │   受無期徒刑或有期徒刑一 │   或一部之執行而赦免後， │              │法47條，│
│            │   部之執行而赦免後，五年 │   五年以內故意再犯有期徒 │              │或修正後│
│            │   以內再犯有期徒刑以上之 │   刑以上之罪者，為累犯， │              │刑法47條│
│            │   罪者，為累犯，加重本刑 │   加重本刑至二分之一。」 │              │第1項， │
│            │   至二分之一。」。       │   。                     │              │均構成累│
│            │                          │                          │              │犯。    │
├──────┼─────────────┴─────────────┴───────┴────┤
│整體比較結果│舊法連續犯只論以一罪，較為有利。                                                │
└──────┴────────────────────────────────────────┘
附錄本案論罪法條：
毒品危害防制條例第10條第1項
施用第一級毒品者，處6 月以上5 年以下有期徒刑。


司法院資訊處製作；財團法人民間司法改革基金會備份。
